【裁判字號】    99,台上,7429
【裁判日期】    991130
【裁判案由】    妨害性自主
【裁判全文】
最高法院刑事判決            九十九年度台上字第七四二九號
上  訴  人  張○○
選任辯護人  陳鴻謀律師
上列上訴人因妨害性自主案件，不服台灣高等法院台中分院中華
民國九十八年六月十日第二審判決（九十八年度上訴字第六一七
號，起訴案號：台灣台中地方法院檢察署九十七年度偵字第一五
八八五、一八三五八號），提起上訴，本院判決如下：
    主  文
上訴駁回。
    理  由
按刑事訴訟法第三百七十七條規定：上訴於第三審法院，非以判
決違背法令為理由，不得為之。是提起第三審上訴，應以原判決
違背法令為理由，係屬法定要件，如果上訴理由書狀並未依據卷
內訴訟資料，具體指摘原判決不適用何種法則或如何適用不當，
或所指摘原判決違法情事，顯與法律規定得為第三審上訴理由之
違法情形，不相適合時，均應認其上訴為違背法律上之程式，予
以駁回。本件原審經審理結果，認為上訴人張○○對其媳婦即告
訴人乙女（人別資料詳卷）利用權勢性交之犯行罪證明確，因認
第一審論上訴人以對於因親屬關係受自己扶助、照護之人，利用
權勢為性交，共四罪，各處有期徒刑七月，並定應執行有期徒刑
二年之判決，為無不合，予以維持，駁回上訴人在第二審之上訴
。已詳敘調查、取捨證據之結果及憑以認定犯罪事實之心證理由
。並就上訴人否認犯行之供詞及其所辯各節認非可採，詳加指駁
。上訴意旨略以：(一)、由乙女於第一審之證詞可知，乙女之配偶
受傷前並無需接受上訴人之扶助或照護，且乙女之配偶失去工作
後，究上訴人有無提供金錢資助？金額多寡？是給予乙女之配偶
抑或是直接給予乙女？原審均未究明，況且乙女與上訴人間本即
不具有法定扶養義務關係，原判決逕認乙女是受上訴人扶助、照
護之人，自有判決不備理由以及調查職責未盡之違法。(二)、若乙
女非與上訴人合意為性交行為，當可於上訴人第一次犯罪時即離
家出走，或蒐證進而提出告訴，顯見本件是否為利用權勢為性交
行為，仍有疑義。況且除乙女之指述外，本件並無其他積極證據
足以證明上訴人之犯行，究乙女之陳述與上訴人之辯解何者為真
，自有詳予調查之必要，原審未依上訴人之聲請，為測謊鑑定，
自有調查職責未盡之違法。(三)、原判決未究明乙女於民國九十七
年四月間離家暫住旅館之原因，亦未查明其是否確實有撥打一一
三婦幼保護專線，即認定乙女係因不堪其擾而離家，自有調查職
責未盡之違法云云。惟按：(一)、證據之取捨及犯罪事實之認定，
乃事實審法院之職權，苟其取捨，不違背經驗法則或論理法則，
不得任意指為違法；又證據之證明力如何，由事實審法院本於確
信自由判斷之，此項自由判斷之職權行使，苟係基於吾人日常生
活之經驗，而未違背客觀上應認為確實之定則，又已敘述其何以
為此判斷之理由者，亦不容漫指為違法，而據為適法之第三審上
訴理由。原判決業已依憑上訴人供認有與乙女發生性交行為多次
，並援引證人乙女、上訴人之配偶甲女（人別資料詳卷）之證述
，及卷附乙女指訴遭性侵所在臥室、沾有精液衣褲之相片等相關
資料，憑以認定上訴人有利用權勢對乙女性交犯行之論證。而以
上訴人所辯：當時是乙女在房間內放色情片（下稱Ａ片）且門沒
有關，伊一時糊塗受引誘才與乙女發生性關係，伊與乙女二人間
單純為合意之性交行為，並非利用伊對乙女有扶助照護之權勢而
為云云，係事後卸責之詞，殊無足取。於理由內依憑調查所得之
證據，詳加指駁；並敘明：(1)綜合上訴人所供及乙女、甲女所證
各情以觀，乙女係大陸女子嫁至台灣地區，本身並無完全之獨立
工作機會，自無從牟取生活費用，本件案發當時，乙女之身分及
尚有待扶育之幼子三名、其夫無從支應家用，及所處與上訴人同
財共居之環境，堪認乙女確係身處無助之情境，而上訴人則供給
金錢資助乙女及幼子生活費用，並讓乙女長期居住於其自宅，堪
認確有扶助及照護乙女之事實。(2)上訴人於原審供承：「（問：
你知道告訴人是你的媳婦，為何仍與她性交？）我知道告訴人是
我的媳婦，是我一時的糊塗，告訴人放Ａ片給我看，在二樓告訴
人的房間放Ａ片，我上去看小孩，我有稍微看到，當時是開放的
空間，我認為當時是看連續劇的時間，為何那時與平常的連續劇
不同。（問：告訴人自己看Ａ片與你何關係，為何你要與告訴人
發生性交？）我是一時的糊塗，就大家發生關係，這是大家同意
的。」等語，縱然乙女確有在自己房間看Ａ片，上訴人仍不得罔
顧倫常、任意上前與乙女發生性行為，且其既稱係自己一時糊塗
，何以又推諉受乙女所引誘。經核乙女與上訴人間發生性行為僅
止於九十七年一月間止，嗣乙女於同年四月間因不堪其擾確實曾
離家暫住旅館，為上訴人所不爭執，衡之乙女如係心甘情願，或
主動引誘上訴人性交，當不致有因此離家之反常舉措，則乙女所
指係因無奈而與上訴人性交之情節較符情理，堪以採信各情。原
判決業已依據調查證據之結果，說明其取捨論斷之理由。此屬事
實審法院證據取捨之職權判斷，並無違背客觀存在之經驗法則或
論理法則。上訴意旨任意指摘原判決有理由不備之違法，並非合
法之上訴第三審理由。(二)、刑事訴訟法第三百七十九條第十款所
稱應於審判期日調查之證據，係指客觀上為法院認定事實及適用
法律基礎之證據而言。測謊鑑定之結果，並不具有全然之準確性
，案件有無實施測謊鑑定之必要，乃屬事實審法院得本於職權裁
量之事項。原判決已於理由貳、一之(四)說明：辯護人雖聲請將上
訴人及乙女送測謊鑑定，惟因上訴人犯罪事證已明，核無再作測
謊鑑定之必要等旨甚詳（見原判決第十二、十三頁）。原審未再
為測謊鑑定，核與應於審判期日調查之證據而未予調查之情形，
並不相當，尚不得指為違法。(三)、刑事訴訟法第一百六十三條規
定揭櫫當事人調查證據主導權之原則，法院於當事人主導之證據
調查完畢後，認為事實未盡明瞭仍有待釐清時，固得斟酌具體個
案之情形，裁量是否補充介入調查。但如事證已臻明確，無再調
查之必要者，法院未為無益之調查，即不能指為有應調查之證據
而不予調查之違法。經查上訴人確有本件犯行，業據原判決依憑
卷證認定明確，且原審審判長於九十八年五月二十日上午審判時
，詢以：「尚有證據請求調查？」上訴人及其原審辯護人均答稱
：「無。」，且在原審辯論終結前，亦未曾就上訴意旨(一)、(三)所
指事項為調查證據之聲請，原審因該待證事實已臻明瞭，未另為
無益之調查，此屬法院調查證據裁量權之適法行使，究與應於審
判期日調查之證據而未予調查之違法情形有別，尚不得指為違法
。(四)、其餘上訴意旨，經核亦係置原判決所為明白論斷於不顧，
仍持已為原判決指駁之陳詞再事爭辯，及對於事實審法院取捨證
據與自由判斷證據證明力等職權之行使，徒以自己之說詞，任意
指摘，難認已符合首揭法定之第三審上訴要件。其上訴違背法律
上之程式，應予駁回。
據上論結，應依刑事訴訟法第三百九十五條前段，判決如主文。
中    華    民    國  九十九  年   十一   月   三十   日
                      最高法院刑事第八庭
                          審判長法官  邵  燕  玲  
                                法官  李  伯  道  
                                法官  孫  增  同  
                                法官  李  嘉  興  
                                法官  吳      燦  
本件正本證明與原本無異
                                      書  記  官  
中    華    民    國  九十九  年   十二   月    六    日
                                                       s

司法院資訊處製作；財團法人民間司法改革基金會備份。
